臺灣臺北地方法院民事判決　　　　　　 95年度簡上字第661號
上　訴　人　華山產物保險股份有限公司
法定代理人　戊○○
訴訟代理人　林昇格律師
複 代理 人　林淑娟律師
　　　　　　李志成律師
被 上訴 人　萬達國際有限公司
法定代理人　甲○○
訴訟代理人　丙○○
　　　　　　丁○○
上列當事人間損害賠償事件，上訴人對於中華民國九十五年十月
二十五日本院台北簡易庭九十四年度北簡字第一○七三八號第一
審簡易判決提起上訴，本院於九十六年六月二十九日言詞辯論終
結，判決如下：
    主    文
原判決關於駁回上訴人後開第二項之訴及命上訴人負擔訴訟費用
之裁判均廢棄。
被上訴人應給付上訴人新台幣壹拾萬捌仟柒佰壹拾壹元，及自民
國九十四年三月十五日起至清償日止，按年息百分之五計算之利
息。
上訴人其餘之上訴駁回。
第一、二審訴訟費用，由被上訴人負擔十分之九，餘由上訴人負
擔。
    事    實
甲、上訴人方面：
一、聲明：(一)原判決廢棄；(二)上廢棄部分，被上訴人應給付上訴
    人新台幣（下同）十二萬零六百五十五元，及自支付命令聲
    請狀送達之翌日（即民國九十四年三月十五日）起至清償日
    止，按年息百之五計算之利息；(三)第一、二審訴訟費用由被
    上訴人負擔。
二、陳述：除與原判決記載相同者，茲引用之外，補稱：
  (一)本件係被上訴人於承運系爭貨物過程中發生誤送之損害，自
    應由被上訴人負損害賠償責任：
    (1)由展覽品運輸報價單及收費明細表，以及證人即訴外人創
      紀高科技股份有限公司（下稱創紀公司）之總經理己○○
      九十六年一月三十日證稱：「萬達工作範圍就是幫我們從
      台灣這邊取貨，送到我們指定的會場攤位上。創紀沒有跟
      美國工會簽約。」、證人乙○○同日證稱：「美國工會是
      由萬達公司接洽的，運送過程運輸公司的人會在。」，以
      及證人即被上訴人公司職員庚○○於九十六年四月二十日
      證稱：「第一個展場，工會交給我們的時候，美國卡車公
      司的人有在現場，我們公司的人不在場。卡車公司是我們
      請的。」等語，可證系爭貨物係由貨主創紀公司全權委託
      被上訴人負責運送、監管及儲存，之後展覽事宜亦均委託
      被上訴人接洽，故系爭貨物於展覽期間之交運事宜均由被
      上訴人與展場工會聯繫，與貨主創紀公司之人員無涉。
    (2)證人己○○另證稱：「封箱打包後，萬達在參展現場要給
      我們MARK，我們創紀公司會把它貼上去，點交給萬達公司
      ，然後就點說我們交接幾箱給萬達，萬達看了沒問題就接
      收，後面由他們處理，他們怎麼處理我不知道。」，證人
      乙○○亦證稱：「運送到下一個展場由萬達公司負責，萬
      達公司去點的時候只會點外箱數量，工會說這十箱是創紀
      的，我們看標籤是創紀的，數量是十箱沒錯，我們就載走
      。」，可證系爭貨物係於展場結束後，在被上訴人公司人
      員之配合下由貨主包裝成十箱貨品，嗣經被上訴人公司人
      員確認並貼上創紀公司之標籤後，再交由工會人員託運至
      展場外交予被上訴人公司人員，可知在交運期間，被上訴
      人負有監督之責。而依創紀公司總經理之陳述書，以及證
      人庚○○證稱：「創紀公司看到是MTC 公司的標籤，所以
      貨是MTC 的貨。」，可知錯送至創紀公司攤位之五箱貨物
      其上確係貼有MTC 公司之標籤，並非創紀公司之標籤，是
      創紀公司五箱貨物之遺失，實係因被上訴人公司人員未辨
      別箱子標籤所導致。東西運到展場都是本件被上訴人負責
      ，標籤費也是被上訴人給的，雖然東西有塑膠膜，但是標
      籤仍然看得出來，被上訴人有疏失。
    (3)創紀公司於系爭貨物遺失後，即於九十三年一月二十七日
      發函索賠，該函載明：「被上訴人要求創紀公司參展人員
      告知該五箱非創紀公司貨之外箱標籤所示之公司名稱，創
      紀公司人員告以MTC，經被上訴人調查，MTC為同樣委由被
      上訴人公司SEMA轉CES 運送事宜之另一家參展廠商，且該
      公司計有五箱展品，而被上訴人與MTC聯絡後，確認MTC發
      生與創紀公司同樣的狀況，送達他攤位的東西亦並非MTC
      展品，於是被上訴人通知MTC 公司人員來創紀公司攤位上
      認領誤送至該公司處的五箱展品，而誤送至MTC 攤位上之
      展品‧‧，亦並非創紀公司展品，被上訴人表明會繼續追
      查貨物下落‧‧。」，且被上訴人於收受前揭索賠通知函
      後，回覆創紀公司：「此次在CES 展短缺未送達的五箱展
      品，被上訴人確定係於前一展覽SEMA退場提貨前就已被偷
      竊，而判斷被上訴人係無責任‧‧。」，惟並未於回函中
      否認「MTC公司確係委由被上訴人萬達公司承辦SEMA轉CES
      運送事宜」乙事，此有創紀公司於同年二月九日覆函可稽
      （當時被上訴人之回函則未留存），顯見MTC 公司確亦委
      由被上訴人承辦SEMA展場轉至CES 展場之運送事宜。
    (4)被上訴人稱創紀公司另有多達五千八百公斤之參展品另委
      託其他第三人運送，並於原審提出附件二物品處理同意書
      中英對照為證，故認本件誤送係因貨主包裝錯誤所致云云
      ，惟查，附件二物品處理同意書內容並未如附件一物品處
      理同意書有於出貨人欄上標明創紀公司之記載，故尚無法
      證明附件二物品處理同意書所示貨物為創紀公司所有，此
      證據與本事件無關，被上訴人主張實不足採。況系爭貨物
      委託被上訴人自台灣運送至國外展場，自始均係十箱貨物
      ，不可能有包裝錯誤情狀，且錯送之五箱貨物之標籤亦非
      被上訴人之標籤，顯見錯運確係被上訴人未盡必要注意義
      務所致至明。
    (5)創紀公司係委由被上訴人承辦展覽品運輸事宜，並非委託
      工會，故被上訴人就本件貨物之運送確有過失，被上訴人
      將該過失歸因於工會，乃係卸責之詞。貨物打包之後，是
      萬達公司點交，但貨主沒有領到，依據運送契約，應該由
      被上訴人負損害賠償責任。
    (6)綜上，系爭貨物於承運過程中發生誤送之損害，而該錯運
      情事確係因被上訴人之過失所致，故應由被上訴人負損害
      賠償責任。
  (二)上訴人於請求後六個月內即聲請發支付命令，故本件無時效
    問題；被上訴人依據民用航空法第九十三條之一之規定，主
    張其若需負責，僅於每公斤一千元之責任限制內負責云云，
    惟本件損害並非於空運階段發生，自無民用航空法第九十三
    條之一規定之適用；上訴人主張以一比三四點一為本件美金
    兌換新台幣匯率基準，此乃係依貨主創紀公司於承保時所約
    定之匯率，此有承保資料可稽，上訴人自得依此換算之。本
    件會場有無保險上訴人不清楚，因會場在美國，會場應該是
    主辦單位是否要去保險的問題；被上訴人稱貨主沒有與工會
    接洽，沒有派人看顧，沒有依規定做，應由被上訴人舉證。
三、證據：除援用原審之立證方法外，另提出承保資料影本一份
    及創紀公司九十三年二月九日函影本一份為證，並聲請傳訊
    證人己○○。
乙、被上訴人方面：
一、聲明：(一)上訴駁回；(二)第一、二審訴訟費用由上訴人負擔。
二、陳述：除與原判決記載相同者，茲引用之外，補稱：
  (一)被上訴人否認有上訴人指稱運送系爭貨物、負責貨物之包裝
    或協助貨主為包裝及黏貼標籤等事實，本件上訴人未舉證以
    實其說，請求被上訴人負運送人損害賠償責任自無理由：
    (1)被上訴人係一承攬運送公司，僅代理貨主創紀公司為貨物
      運送之安排諮詢、代向國外聯繫參展及相關貨物進出口清
      關之文書作業事宜，並未自行運送。系爭貨物之運送提單
      係由法國航空公司所簽發，非被上訴人所簽發，且系爭貨
      物之運送，乃係創紀公司自行與展場FREEMAN 公司簽立物
      品處理同意書委由該公司處理展場內之貨物運送，並非委
      由被上訴人處理，故被上訴人自無協助包裝、黏貼標籤之
      責，證人己○○稱創紀公司並無與美國工會簽約云云，顯
      與事證相違。
    (2)被上訴人於展場僅派遣一人陪同六十家參展廠商為意見諮
      詢，故無從配合六十家廠商包裝、貼標籤或看管貨物之可
      能，此由證人乙○○證稱：「美國FREEMAN 工會是萬達公
      司接洽，僅係指代參展廠商接洽意見諮詢等事宜。」等語
      自明，是上訴人稱系爭貨物於被上訴人公司人員配合下由
      貨主包裝成十箱貨品，並由被上訴人公司人員確認後貼上
      貨主創紀公司之標籤等情，誠屬不實。至貨主創紀公司交
      付予被上訴人之貨物發票，亦僅係辦理貨物進口清關手續
      之用。
    (3)依前揭物品處理同意書所載，創紀公司於展場內貨物之運
      送係委由FREEMAN 公司處理，被上訴人並無協助包裝、黏
      貼標籤之責，已如前述，且依沙丘魔堡博覽展場基本安全
      建議事項所載，亦無從證明被上訴人有協助包裝貼標籤之
      責，是被上訴人自無庸對包裝錯誤負擔損害賠償責任。證
      人己○○雖證稱：「封箱打包後，萬達在參展現場要給我
      們MARK，我們創紀公司會把它貼上去，點交給萬達公司‧
      ‧‧。」，惟依FREEMAN 工會之REMINDER所載：「‧‧‧
      我們將準備出口貨物處理合約以及貼紙‧‧‧。」，顯見
      MARK係FREEHAN 公司所準備並由其直接交付予創紀公司，
      證人所陳述乃屬不實。又證人己○○係創紀公司之總經理
      ，為達獲取創紀公司之保險理賠，其證言難祈客觀公允。
    (4)被上訴人開立予創紀公司之短缺報告中並未自認系爭MTC
      公司貨物亦係委託被上訴人運送服務，亦未自承MTC 公司
      貨物確貼有MTC 標籤等情，上訴人自難據創紀公司片面擬
      定之索賠通知書證明創紀公司自己所為主張均屬真正。退
      步言之，縱認本件錯誤包裝於系爭棧板內之五箱貨物貨主
      MTC 公司亦係委託被上訴人運送，惟被上訴人並不負責為
      MTC 公司為貨物包裝，更未替MTC公司貨物貼MTC之標籤，
      是MTC公司貨物包裝發生錯誤亦係SEMA展場FREEMAN工會之
      錯誤所致，無從據以推斷係被上訴人之包裝錯誤所致，更
      難再據以推斷本件系爭貨物之包裝發生錯誤即係被上訴人
      之包裝錯誤所致。
    (5)被上訴人向創紀公司收取之二千五百六十九元監管服務費
      ，乃係其代辦聯繫國外展場、諮詢及文書處理等承攬運送
      事宜之費用，除此之外，被上訴人收取倉儲、運送等其他
      項目之費用，均屬代貨主收付。又因展場內收送貨物均係
      由FREEMAN 公司處理，被上訴人僅係處理已包裝完妥，由
      FREEMAN 公司交運至展場外之貨物運送事宜，是被上訴人
      所運一個棧板包裝十箱貨物既無任何破損，顯見係貨主於
      展場內包裝錯誤或FEEEMAN 公司包裝錯誤所致。
    (6)另創紀公司與展場FREEMAN 公司簽立有兩份物品處理同意
      書，由該兩份物品處理同意書所記載，委託人同為CREATE
      CENTURY HI HI CORP（創紀公司），攤位編號同為BOOTH
      N0 20541，送貨人編號（SHIPPER NUMBER）分別為00000-
      0000、00000-0000，收貨時間（DATE/TIME RECEIVED）分
      別為11/8/03及11/7/03，顯見創紀公司分別委託不同承攬
      運送人為二批貨物之運送。因創紀公司委託被上訴人為僅
      九十公斤之小部分貨物運送，另有多達一千二百公斤之參
      展品則係另委託其他承攬運送人為運送，而創紀公司雖分
      別委託不同承攬運送人為上開二批貨物之運送，惟又均係
      委託SEMA展場之同一FREEMAN 工會負責該二批貨物之收受
      及包裝，並分寄不同地址，故本件實係因該二批貨物之數
      量差距甚大，而使FREEMAN 工會於處理該二批貨物之分批
      包裝時不慎發生錯誤所致。詎創紀公司非但未於委託被上
      訴人為本件承攬運送時告知其另有多達一千二百公斤之參
      展品另委託其他承攬運送人運送，以督促被上訴人特別留
      意委託運送貨物之特徵，尤有甚者，創紀公司於本件運送
      貨物遺失時亦隱瞞其另有多達一千二百公斤之參展品另委
      託其他承攬運送人運送至其他他址（即展覽會倉庫3935西
      康諾大道）乙事，未即聯絡查證是否誤送該址，於本件訴
      訟發生時更故意避而不提，益證本件貨物包裝錯誤，誠係
      創紀公司將參展品分為二批，並分別委託二家不同承攬運
      送人運送，且運送不同處所所導致，實與被上訴人無涉。
      又創紀公司未曾查證系爭貨物是否有誤裝於另一批一千二
      百公斤之運送貨物中，更顯系爭貨物很有可能係併同包裝
      於另一五千八百公斤之大批運送貨物中。
    (7)依展場貨物包裝規定及本件棧板包裝照片，可知參展貨物
      應先包裝於紙箱，再於紙箱外加上塑膠封套後安置棧板，
      以利起重機搬運貨物。而關於紙箱，有由展場提供，有由
      被上訴人提供，亦有利用第三人使用過之回收紙箱，不一
      而足，是以並無從由包裝紙箱之公司名稱查對貨物。況被
      上訴人收受參展貨物，乃係將已包裝完塑膠封套且已安置
      於棧板上之貨物，收受後直接以棧板運送，並無可能委託
      收貨司機於收貨現場拆除塑膠封套或打開各個紙箱以核對
      其內貨物項目，再重新包裝紙箱及塑膠封套，且觀諸海關
      處理參展貨物通關作業，亦無法將每批貨物拆除塑膠封套
      並打開各個紙箱核對其內貨物項目之做法，其原則上係採
      文件審核，僅抽驗部份貨物加以拆封開箱核對其內貨物項
      目而已。是以上訴人主張被上訴人收受已裝箱並包裝完塑
      膠封套且已安置於棧板上之貨物後，被上訴人尚須於收貨
      現場預先拆除塑膠封套，甚且打開各個紙箱核對其內貨物
      項目，嗣再重新包裝紙箱及塑膠封套云云，顯屬無稽。
    (8)依民法第六百三十四條及海商法第六十三條之規定，被上
      訴人僅於運送過程中發生之運送物喪失、毀損或遲到，始
      須負運送責任，至開始運送前貨物包裝部分所生之運送物
      喪失、毀損，則不在運送人責任範圍內。本件上訴人未能
      證明被上訴人對於系爭貨物錯誤裝訂有何故意過失或可歸
      責事由存在前，被上訴人自無庸負賠償責任。
    (9)證人庚○○稱：「第一個展場，工會交給我們的時候，美
      國卡車公司的人有在現場，我們公司的人不在場。卡車公
      司是我們請的。」，係指於FREEMAN 工會會場外收送貨物
      之情形而言，非指於FREEMAN 工會會場內收送貨物情形。
  (二)被上訴人已將創紀公司所交付包裝完成之一個棧板內含十箱
    貨物如期運抵美國CES 04/LAS VAGAS展場，被上訴人之運送
    人責任已完成。至該一個棧板內包裝有五箱貨物非屬貨主所
    有乙事，實與被上訴人無涉：
    (1)被上訴人前受創紀公司委託於美國LAS VAGAS 機場將參展
      品一棧板內十箱貨物清關運送至美國SEMA 03/LAS VAGAS
      展場，並於參展場結束後，配合FREEMAN 工會之收貨作業
      ，將創紀公司展品攤位上之參展品整裝為十箱貨物，並包
      裝成一個棧板交由FREEMAN 工會運送至會場外，再交由被
      上訴人將該貨物於九十三年一月八日開展前運抵目的地美
      國CES 04 /LAS VAGAS展場，再經由該展場GES工會將該一
      個棧板十箱貨物運進會場後交付予創紀公司。被上訴人依
      期交付予創紀公司之一個棧板包裝貨物，確係前美國SEMA
      展場FREEMAN 工會收取交付予被上訴人運送之一個棧板包
      裝之貨物，該棧板經拆封後亦確定其內有十箱貨物，並無
      短少，是被上訴人之運送人責任業已履行完成。
    (2)至棧板包裝中有五箱貨物非創紀公司所有，乃係美國SEMA
      展覽結束時FREEMAN 工會收取運送貨物錯誤裝訂棧板所致
      ，被上訴人並未負責該十箱貨品之裝箱、包裝及棧板之裝
      訂，會場裡面的工作都是工會做，不是現場點交給被上訴
      人，且展覽下午結束後，東西放在攤位上創紀公司沒有人
      看顧，跟被上訴人沒有關係，自非可歸責於被上訴人。
  (三)被上訴人自展場外向FREEMAN 公司收受該件以一棧板包裝完
    妥之十箱物品後，即如期將原物運交創紀公司，則依民法第
    六百六十一條規定，被上訴人顯未有任何怠於承攬運送之事
    。上訴人依民法第六百三十四條、第一百八十四條及第一百
    八十八條之規定，請求被上訴人就系爭貨物滅失負運送人及
    侵權行為人之損害賠償責任，惟上訴人就被上訴人有何故意
    或過失之事實均未負舉證之責，是以被上訴人自無賠償責任
    可言。創紀公司雖曾發索賠函予被上訴人，被上訴人回函也
    確實提到五箱貨被竊，但這是被上訴人送到第二個展場時，
    創紀公司告知被上訴人五箱貨不見，被上訴人才推斷五箱貨
    被偷，並沒有確定五箱貨被竊。
三、證據：除援用原審之立證方法外，另聲請傳訊證人乙○○及
    庚○○。
丙、本院依職權查詢九十三年一月八日美金兌換新台幣之匯率。
    理    由
甲、程序方面：
一、上訴人法定代理人先則變更為陳佳榮，嗣後上訴人復更名為
    華山產物保險股份有限公司，並改由戊○○為法定代理人，
    再具狀聲明承受訴訟（見本審卷第六十二頁），核與民事訴
    訟法第一百七十六條規定相符，程序尚無不合，應予准許。
二、按法律行為發生債之關係者，其成立要件及效力，依當事人
    意思定其應適用之法律；當事人意思不明時，同國籍者依其
    本國法。涉外民事法律適用法第六條第一項、第二項前段分
    別定有明文。本件遺失五箱貨品之地點雖於美國拉斯維加斯
    ，具有涉外因素，然上訴人係依運送契約等法律關係對被上
    訴人主張權利，因兩造均為我國公司，依前揭涉外民事法律
    適用法之規定，本件應以我國法為準據法。
乙、得心證之理由：
一、上訴人主張：被上訴人前受創紀公司委託於美國拉斯維加斯
    機場將參展品一棧板內十箱貨物清關運送至美國拉斯維加斯
    SEMA 03 展場，並於參展結束後，在被上訴人人員配合下，
    由創紀公司包裝成十箱物品，貼上創紀公司標籤後，再交由
    工會人員託運至展場外交予被上訴人公司人員將系爭物品運
    送至下一個展場，詎於運送途中因被上訴人疏於注意，致其
    中五箱誤送遺失，創紀公司因此受有損失十二萬零六百五十
    五元，被上訴人為系爭物品之運送人，依民法第六百三十四
    條、第一百八十四條、第一百八十八條，對創紀公司應負賠
    償責任，上訴人為系爭物品運輸險之保險人，已依保險契約
    理賠創紀公司，為此依保險法第五十三條及債權讓與之規定
    ，請求被告給付十二萬零六百五十五元；上訴人於請求後六
    個月內即聲請發支付命令，故本件無消滅時效問題；被上訴
    人依據民用航空法第九十三條之一之規定，主張其若需負責
    ，僅於每公斤一千元之責任限制內負責，惟本件損害並非於
    空運階段發生，自無民用航空法第九十三條之一規定之適用
    ；上訴人主張以一比三四點一為本件美金兌換新台幣匯率基
    準，乃係依貨主創紀公司於承保時所約定之匯率，此有承保
    資料可稽，上訴人自得依此換算，以損害金額美金三千二百
    十六元六角加計一成必要費用後，折算新台幣請求等語。
二、被上訴人則以：被上訴人係承攬運送人，係代創紀公司為系
    爭物品運送之安排諮詢、進出口清關之文書作業，所收取之
    倉儲、運送等費用均屬代創紀公司收付之費用，對創紀公司
    已包裝完成之物品，自無負責再拆裝驗貨之可能，被上訴人
    之業務範圍不含運送物品之裝箱、包裝，及棧板之裝訂等，
    並無協助包裝、黏貼標籤之責，又因展場內收送貨物均係由
    FREEMAN公司處理，被上訴人僅係處理已包裝完妥，FREEMAN
    公司交運至展場外之貨物運送事宜，是被上訴人所運一個棧
    板包裝十箱貨物既無任何破損，顯見係貨主於展場內包裝錯
    誤或FEEEMAN 公司包裝錯誤所致，被上訴人未有任何怠於承
    攬運送有關事項，且創紀公司之參展品僅委託被上訴人承攬
    運送一部分，另有多達五千八百公斤之參展品未委託被上訴
    人承攬運送，創紀公司包裝錯誤致五箱物品交運錯誤，非可
    歸責於被上訴人，不得請求被上訴人賠償，否認MTC 公司委
    託被上訴人承攬運送，亦否認五箱物品上貼有MTC 之標籤；
    原告之請求權已罹於時效，且縱未罹於時效，依法最高賠償
    責任亦僅六萬六千元，上訴人損害賠償金額計算與匯率亦不
    正確云云，資為置辯。
三、兩造對於系爭五箱貨物遺失之事實並無爭執，爭執重點在於
    ：(一)貨物誤送造成遺失五箱貨品之損害，應由上訴人或被上
    訴人負責？(二)若由被上訴人負責，得否主張時效抗辯？(三)若
    被上訴人負責且無時效抗辯，得否主張限制責任？(四)若被上
    訴人負責、無時效抗辯且無限制責任，美金兌換新台幣匯率
    以何為準，上訴人有無多請求？爰就上揭爭點說明如后。
四、就遺失之五箱貨物，被上訴人並不能證明非出於不應歸責於
    己之事由致不能交付，應負賠償責任：
  (一)按民法第六百三十四條規定：「運送人對於運送物之喪失、
    毀損或遲到，應負責任。但運送人能證明其喪失、毀損或遲
    到，係因不可抗力或因運送物之性質或因託運人或受貨人之
    過失而致者，不在此限。」；復按最高法院十九年上字第三
    一六九號判例要旨：「承運之貨物既有短少，則非證明確因
    不應歸責於己之事由以致不能交付，自不能辭其賠償之責。
    」。
  (二)關於本件貨物遺失之相關經過，相關證人證言如下：
    (1)證人乙○○證稱：「包裝部分是參展創紀公司自己包裝，
      送上棧板是美國工會的人員，如果我們做就是侵犯工作權
      ，包保鮮膜也是工會人員，從攤位到工會倉庫也是美國工
      會的人在做‧‧‧合約上並沒有特別說明由創紀公司自己
      包裝，這個貨是創紀公司的貨，所有參展商的貨不可能由
      海運公司去幫他們打包。」、「（問：工會到倉庫由工會
      負責，運送到下一個展場是誰負責？）是被上訴人負責，
      我們去點的時候只會點外箱數量，工會說這十箱是創紀的
      ，我們就看標籤是創紀的，數量是十箱沒錯，我們就載走
      。」、「（問：載送過程中證人是否在場？）我不在，運
      輸公司的人會在。」、「（問：後續為何發現其中五箱錯
      了？）我們運到下一個展場就把東西交給下一個展場的工
      會，創紀公司會發現一定是到會場把保鮮膜拆掉看裡面的
      東西才知道。」、「（問：發現東西錯了以後如何處理？
      ）我們請工會去他們倉庫找，整個理貨過程我們不能插手
      ，如果我們去做就侵犯他們的工作權。」（參見本院九十
      六年一月三十日準備程序筆錄）。
    (2)證人己○○證稱：「創紀公司負責現場打包、封箱，放在
      我們攤位前面，或許有棧板或許沒有棧板不一定，萬達公
      司要給我們MARK，我們會確認貼了幾箱給船運公司，MARK
      是萬達公司給我們，我們創紀公司會把它貼上去。如果有
      棧板的話應該是船公司給我們棧板，是我們創紀公司搬到
      棧板上面，我們會點交給萬達公司，然後就點說我們交接
      幾箱給你們，他們看了沒問題就接收，後面由他們處理，
      他們怎麼處理我不知道。」、「（問：與萬達簽約的時候
      ，他們需要做的工作範圍？）他們就是幫我們從臺灣這邊
      取貨，送到我們指定的會場攤位上，就是這樣。」、「（
      問：證人稱打包是創紀公司打包，錯誤是否發生在打包的
      時候？）我們攤位的東西我們放進去，不是我們的不會裝
      進去。應該不是在打包的時候發生錯誤。」、「（問：是
      否貼MARK時候貼錯？）打包完成如果是十箱，我們會在現
      場，應該不會貼錯。每個區塊間隔很大，應該不會有其他
      箱子混在一起而貼錯。」、「（問：沒有包錯，也沒有貼
      錯，為何最後東西不對？）我沒有辦法解釋。」、「（問
      ：封箱、打包後萬達公司的人來你們再點交給他們？）是
      。」（參見本院九十六年一月三十日準備程序筆錄）。
    (3)證人庚○○證稱：「MTC 這個英文公司名稱不知道中文名
      字是什麼廠商，應該是沒有契約關係存在，創紀公司寫給
      我們我們應該會有回復，應該有回復的資料，不知道上訴
      人那邊有無後續的資料。這件事情是當初我們同事處理的
      展場，由美國勞工聯盟轉到我們下一個展場，到CS展的時
      候，創紀打電話來說東西不對，寫索賠通知的時候我們有
      回函給他，回函的內容因為時間太久我忘記了。我們跟創
      紀講是美國勞工聯盟處理東西的轉運，我們做展覽東西大
      約一年後就處理掉，文件因為我們公司搬家，可能處理掉
      了。轉運是美國勞工聯盟送進會場攤位，展覽以後由勞工
      聯盟提貨出來，所有展場東西都是勞工聯盟收貨，我們是
      把貨交給勞工聯盟，這些大會手冊都有寫，我們也事先向
      廠商聲明過，我們認為責任應該是在勞工聯盟。」、「（
      問：第一個展場到第二個展場運送由誰處理？）客人把貨
      交給工會工會再交給我們，我們送到下一個展場，再交給
      工會。」、「當初是一個棧板，他們人到現場，打開以後
      ，才發現部分東西不是他們的。」、「（問：當初發現東
      西不對如何處理？）我們說幫他們向工會聯絡看看，請工
      會後續追蹤。」、「是創紀公司在現場看了之後告訴我們
      的，因為CS展售我們不在現場。創紀公司看到是MTC 公司
      的標籤，所以貨是MTC 的貨。」、「（問：第一個展場，
      工會交給你們的時候，有無你們公司的人在現場？）是美
      國卡車公司的人去的，我們公司的人不在場。卡車公司是
      我們請的。」、「發生事情後，我們發現創紀公司有一些
      貨是他們直接委託工會，沒有透過我們。」（參見本院九
      十六年四月二十日準備程序筆錄）。
  (三)參酌上揭證人證言，可知於第一個展場（SEMA 03 展場）展
    覽時，五箱貨物尚未遺失，而展覽完畢後，究竟是創紀公司
    包裝錯誤，或工會人員包裝錯誤（以上為被上訴人所主張，
    然證人己○○證稱就攤位上東西包裝，應不會包裝錯誤），
    或其後工會人員送至倉庫遭人打開保鮮膜竊取系爭創紀公司
    五箱貨物後另將MTC 公司貨物與創紀公司貨物再以保鮮膜共
    同包裝（證人乙○○證稱事情發生後請工會至倉庫找，被上
    訴人九十五年五月十八日準備程序中亦自承曾推斷發生竊案
    ），或運送至第二個展場途中疏於注意遭人打開保鮮膜竊取
    系爭創紀公司五箱貨物後另將MTC 公司貨物與創紀公司貨物
    再以保鮮膜共同包裝（上訴人質疑乃被上訴人運送途中遺失
    ），各種情況均存有可能性，事實並不明確，則證人乙○○
    既明白證稱運送至第二個展場係由被上訴人負責，證人庚○○亦證稱運送至第二個展場的卡車司機係被上訴人請的，被
    上訴人復無法證明五箱貨物遺失之原因絕對不是發生於運送
    至第二個展場的運送階段，參酌前揭民法第六百三十四條規
    定及最高法院判例見解，就遺失之五箱貨物，被上訴人既不
    能證明非出於不應歸責於己之事由致不能交付，自應負賠償
    責任。至於被上訴人另辯稱創紀公司之參展品僅委託被上訴
    人承攬運送一部分，另有多達五千八百公斤之參展品未委託
    被上訴人承攬運送，此亦僅係多增加五箱貨物遺失之另一項
    可能性，然無確切證明，無法排除被上訴人之損害賠償責任
    ；被上訴人復辯稱十箱貨物無任何破損，然此亦無法排除發
    生竊案重新包裝之可能性，被上訴人仍應依法負責。
五、被上訴人之時效抗辯及責任限制抗辯均無理由：
  (一)按民法第六百二十三條規定：「關於物品之運送，因喪失、
    毀損或遲到而生之賠償請求權，自運送終了，或應終了之時
    起，一年間不行使而消滅。」、民法第一百二十九條規定：
    「消滅時效，因左列事由而中斷：一  請求。二  承認。三
      起訴。左列事項，與起訴有同一效力：一  依督促程序，
    聲請發支付命令。‧‧‧。」、民法第一百三十條規定：「
    時效因請求而中斷者，若於請求後六個月內不起訴，視為不
    中斷。」。經查，本件系爭五箱貨物係於九十三年一月八日
    發現遺失，上訴人理賠貨主創紀公司後，於九十三年九月三
    日寄發存證信函向被上訴人索賠，被上訴人於九十三年九月
    六日收受，時隔不到六個月，上訴人即於九十四年二月二十
    四日聲請支付命令，此有上訴人於原審提出存證信函影本、
    掛號郵件查單影本及支付命令聲請狀為憑，則上訴人於一年
    時效期間內已對被上訴人為請求，請求六個月內復聲請發支
    付命令，與起訴有同一效力，參酌前揭民法相關規定，上訴
    人本件主張並無罹於一年消滅時效。
  (二)復按民用航空法第九十三之一條規定：「航空器使用人或運
    送人，就其託運貨物或登記行李之毀損或滅失所負之賠償責
    任，每公斤最高不得超過新臺幣一千元。但託運人託運貨物
    或行李之性質、價值，於託運前已向運送人聲明並載明於貨
    物運送單或客票者，不在此限。」，被上訴人援引此規定，
    辯稱縱應賠償，亦應有最高責任限制云云。惟查，本件系爭
    五箱貨物係於拉斯維加斯第一展場結束後包裝運送至第二展
    場的過程中遺失，均屬陸運之過程，非屬空運之過程，被上
    訴人引用民用航空法辯稱應受最高責任限制之保障，自屬無
    據，辯解並無理由。
六、上訴人主張一成必要費用並無所據，兩造所主張美金換算新
    台幣請求賠償之匯率均非適當，上訴人請求金額以十萬八千
    七百十一元為適當：
  (一)按民法第六百三十八條第一項規定：「運送物有喪失、毀損
    或遲到者，其損害賠償額，應依其應交付時目的地之價值計
    算之。」。經查，兩造對於本件運送物係以美金計價並無爭
    執，惟上訴人主張計算損害賠償之美金兌換新台幣匯率應以
    其承保資料所載之匯率三十四點一計算，被上訴人則辯稱應
    以九十四年五月二十四日美金兌換新台幣匯率三十一點四一
    九計算（參見原審卷第一四二頁），然依據上揭民法第六百
    三十八條第一項規定，自應以九十三年一月八日應交付運送
    物當日之匯率為準，至於上訴人依保險契約與創紀公司約定
    之匯率與被上訴人無關，並不足為憑，而經本院依職權查知
    九十三年一月八日美金兌換新台幣匯率為三十三點七九七，
    合先敘明。
  (二)上訴人主張系爭運送物之損害金額為美金三千二百十六元六
    角，並提出短缺明細表及商業發票為證，應堪信為真實，惟
    上訴人另所謂加計一成必要費用部分，乃係上訴人與創紀公
    司間保險契約之約定問題，與被上訴人無關，亦不合於前揭
    民法第六百三十八條第一項之規定，誠如被上訴人所辯稱，
    此部分數額之請求並無所據，則以損害金額美金三千二百十
    六元六角，匯率三十三點七九七計算，本件上訴人得請求被
    上訴人賠償之金額為十萬八千七百十一元（計算式：3216.6
    x 33.797 = 108711）。
七、綜上所述，本件上訴人主張，其所受損害共計十二萬零六百
    五十五元，其主張於十萬八千七百十一元之範圍內應屬可採
    。從而，上訴人本於運送契約、保險代位等法律關係，依保
    險法第五十三條、民法第六百三十四條等規定，請求被上訴
    人給付十萬八千七百十一元，及自起訴狀繕本送達之翌日即
    九十四年三月十五日起至清償日止，按年息百分之五計算之
    利息，為有理由，應予准許，逾此範圍之請求為無理由，不
    應准許。原審就上開應准許部分，駁回上訴人之訴，自有未
    洽，上訴意旨就此部分指摘原判決不當，求予廢棄改判，為
    有理由，爰由本院將原判決此部分予以廢棄，改判如主文第
    二項所示。至於原審就上開不應准許部分，駁回上訴人之訴
    ，並無不合，上訴意旨就此部分指摘原判決不當，求予廢棄
    改判，為無理由，應駁回其上訴，如主文第三項所示。
八、本件事證已臻明確，兩造其餘攻擊與防禦方法均與判決結果
    不生影響，不再一一論述，附此敘明。
九、據上論結，本件上訴為一部有理由，一部無理由，依民事訴
    訟法第四百三十六條之一第三項、第四百五十條、第四百四
    十九條第一項、第七十九條，判決如主文。
中　　華　　民　　國　　96　　年　　7 　　月　　13　　日
                民事第一庭    審判長法官  陳邦豪
                              法      官  蔡和憲
                              法      官  文衍正
以上正本係照原本作成。
不得上訴。
中　　華　　民　　國　　96　　年　　7 　　月　　13　　日
                              法院書記官  周其祥
